臺灣高等法院刑事判決　　　　　　　　　　　　　九十三年度上易字第一八一一號
　　上　訴　人　臺灣士林地方法院檢察署檢察官
　　被　　　告　甲○○
右上訴人因傷害等案件，不服臺灣士林地方法院九十三年度易字第三一０號，中華民
國九十三年八月二十三日第一審判決（起訴案號：臺灣士林地方法院檢察署九十二年
度偵字第六三六０號），提起上訴，本院判決如左：
    主  文
原判決撤銷。
甲○○傷害人之身體，處罰金參仟元，如易服勞役，以參佰元折算壹日。
    事  實
一、甲○○於民國九十二年五月四日中午十二時許，駕駛車牌號碼ＣＢ─一三九一號
    自小客車，行至臺北市○○區○○路八九號前停等紅燈時，適有乙○○駕駛車牌
    號碼三Ｂ─八二九八號自小客車搭載丙○○，行駛在甲○○後方，欲依照路口號
　　誌之右轉指示燈右轉時，因認甲○○占用前方右轉車道，阻礙其依燈號右轉，乃
　　連續鳴按喇叭，甲○○聽聞後當場心生不滿，旋即下車走至三Ｂ—八二九八號自
　　小客車駕駛座，徒手用力拍打車窗玻璃欲與乙○○理論，二人因此發生口角爭執
　　，甲○○並以「操妳媽」等粗話辱罵乙○○（公然侮辱部分未據告訴），嗣因在
　　場之丙○○依乙○○之指示手持行動電話撥打電話報警前來處理，甲○○見狀後
　　，轉而動手拉扯丙○○頭髮，並自後方推丙○○，又明知出手拉扯極易使人身體
　　受傷，竟仍基於普通傷害之故意，用力出手抓扯丙○○右手，以強暴之方式阻止
　　丙○○行使向警方報案請求援助之權利，並因而致丙○○受有右手腕及右手背抓
　　傷之普通傷害，嗣因丙○○繼續報警前來處理，始查悉上情。
二、案經告訴人丙○○訴由臺北市政府警察局內湖分局報告臺灣士林地方法院檢察署
    檢察官偵查起訴。
    理  由
一、訊據被告甲○○，固坦承於前揭時、地，因駕車糾紛而與案外人乙○○發生口角
    爭執之事實，惟矢口否認有何出手傷害告訴人丙○○之犯行。辯稱：案發當時，
    伊一直在與乙○○理論爭執，並未注意到丙○○在做什麼，自始至終伊都沒有碰
    觸丙○○之身體，更遑論出手抓扯丙○○之右手云云。
二、經查：
（一）被告右揭犯行，業據證人即告訴人丙○○迭於偵查、原審及本院審理時指證明
      確，核與在場證人乙○○於偵查中、原審及本院審理時一貫具結證稱目擊被告
      於上開案發時、地，出手抓扯告訴人右手腕、以強暴之方式阻止丙○○報警向
      警方請求援助等語相符，又告訴人丙○○於案發是日即自行前往醫院驗傷，經
      醫師診斷證實其當時確受有右手腕抓傷及右手背抓傷等傷害，亦有財團法人國
      泰綜合醫院內湖分院於案發當日（即九十二年五月四日）出具之診斷證明書一
      紙附卷可憑（附於偵卷第二十三頁），依該診斷證明書所載傷害之情狀，與告
      訴人所訴遭被告以手抓扯其右手之被害情節，亦相符合，復參以告訴人與被告
      素不相識，彼此間並無夙怨仇隙，僅因偶然之行車糾紛而發生爭執，且被告亦
      坦承當日主要係與駕駛車輛之告訴人友人乙○○發生爭執，衡情告訴人並無甘
      冒誣告、偽證刑責，而虛偽製造自己之傷勢，據以設詞誣陷被告之可能及必要
      ，是告訴人之指證應屬有據，堪予採信。
（二）按刑法第三百零四條之強暴、脅迫，祇以所用之強脅手段足以妨害他人行使權
      利，或足使他人行無義務之事為已足，並非以被害人之自由完全受其壓制為必
      要，最高法院著有二十八年上字第三六五○號判例可資參照。據告訴人丙○○
      於原審證稱：「他（指被告）便從後方走過來拉我頭髮，把我推開，我一轉身
      ，他跟我正面，便把我右手推開不讓我講電話，當時我正在講電話，電話有通
      ，這是我打的第一通，．．．（見原審九十三年八月九日審判筆錄第九頁）」
      ，證人乙○○於原審證稱：「後來他（指被告）是看到丙○○背對著他在報警
      ，被告才走去，用左手拉她頭髮，並且用右手抓住丙○○的右手，阻止丙○○
      打電話報警，我見狀便上前將被告拉開（見原審九十三年八月九日審判筆錄第
      五頁），是依丙○○及乙○○之證詞，被告確於前揭時、地，徒手抓扯告訴人
      丙○○右手腕，又被告於抓扯告訴人右手時，告訴人丙○○正在撥打電話報警
      ，堪認屬實，而被告原與乙○○在前後二車間口角爭執，經乙○○指示丙○○
      打電話報警，丙○○即行下車站立於後車前座車門旁，丙○○依乙○○之指示
      手持行動電話撥打電話報警前來處理時，即撥打手機電話一一Ｏ報案，丙○○
      先轉身看門牌號碼確認位置之際，被告移動位置至丙○○處抓丙○○頭髮，並
      把丙○○的手推開，阻止丙○○報警等情，業據證人丙○○、乙○○於本院審
      理中結證無訛（見本院九十三年十一月十九日審判程序筆錄），縱證人即告訴
      人丙○○於原審結證稱：被告抓扯伊右手前，伊已先撥打一通電話向警方報案
      ，並將被告車號告知警察，之後因為要再向員警告知案發地點，才又撥打第二
      通電話，撥通後，被告徒手抓扯伊右手，但伊行動電話仍拿在手上，且繼續將
      電話講完，之後被告自己也有打電話報警等語（見原審審理筆錄），惟丙○○
      將被告車號告知警察，之後再向員警告知案發地點，均屬報警動作，被告於丙○○報警過程中，移動位置至丙○○處抓丙○○頭髮，並把丙○○的手推開，
      參諸被告於告訴人丙○○完成報警動作後自己也有打電話報警，圖免理虧，其
      有以阻止丙○○報警為目的之妨害自由犯意，非僅在以粗暴之肢體動作對告訴
      人丙○○報警之行為予以質疑或宣洩不滿情緒而已，至為明顯，被告辯稱：伊
      如果要阻止告訴人報警，不可能讓丙○○將手機繼續拿在手上，亦無拉丙○○
      的頭髮云云，核屬飾卸之詞，要無可採。
（三）至被告辯稱案發時僅與乙○○一人理論爭執，並未注意在旁之丙○○，更未出
      手抓扯丙○○右手云云。然查，本案行車糾紛發生時，僅被告、告訴人及乙○○三人在場乙節，為被告所不否認，而告訴人確於案發時受有上開右手部傷害
      乙情，亦據認定如前，是以，該等傷害係由被告所造成，本屬合乎一般經驗及
      論理法則之推論結果，況被告自承於案發當時十分生氣，且動作粗魯，並曾以
      粗話辱罵在場之乙○○，則其將怒氣遷於在場與乙○○同行之友人即告訴人，
      並出手抓扯告訴人之手部成傷，原屬合理可能。從而，被告以案發當時自己爭
      執之對象僅為乙○○一人之情，據以辯稱未碰觸告訴人身體，亦不可能出手抓
      傷丙○○云云，核與案發當時之情狀及告訴人受傷之事實有悖，無足採信。
（四）綜上，本案事證明確，被告傷害、強制（以強暴之方式阻止丙○○行使向警方
      報案請求援助之權利）犯行堪予認定，應依法論科。
三、核被告甲○○所為，係犯刑法第二百七十七條第一項之普通傷害罪及刑法第三百
    零四條第一項以強暴妨害人行使權利罪。所犯二罪間，有手段目的之牽連關係，
    應依刑法第五十五條規定，從重之傷害罪論處。
四、撤銷改判及理由：
　　原審予以論罪科刑，固非無見，惟（一）被告另以強暴之方式阻止丙○○行使向
　　警方報案請求援助之權利，原審認此部分不能證明而不另為無罪之諭知，不無違
　　誤；（二）被訴以此強暴方式致使乙○○不得不下車，而行無義務之事，涉犯刑
　　法第三百零四條前段之強制罪嫌部分，公訴人認與被告所犯之傷害罪間，有牽連
　　關係，應依刑法第五十五條規定，從一重依傷害罪論處，原審判決既已就被告所
　　涉傷害犯行部分為論罪科刑之諭知，縱認被告對乙○○所涉之強制罪嫌，罪嫌不
　　足，依裁判上一罪之關係，亦不得另為無罪之諭知。原審竟誤將此部分另為無罪
　　之諭知，自屬一罪數判之違背法令。檢察官上訴意旨以被告另以強暴之方式阻止
    丙○○行使向警方報案請求援助之權利，係犯有刑法第三百零四條第一項以強暴
    妨害人行使權利罪，指摘原判決不當，為有理由，原判決既有可議，自應撤銷改
    判。爰審酌被告因細故而傷害告訴人，犯後猶飾詞卸責，未與告訴人和解，然其
    犯行所致告訴人之傷害尚屬輕微，並其犯罪之動機、目的及其智識程度，所犯以
    強暴之方式阻止丙○○行使向警方報案請求援助之權利部分為原審未審酌等一切
    情狀，量處如主文第二項所示之刑，並依法諭知罰金易服勞役之折算標準，以示
    懲儆。
五、不另為無罪之諭知部分：
（一）公訴意旨另以：被告甲○○於九十二年五月四日十二時許，駕駛車牌號碼ＣＢ
      ─一三九一號自小客車，行至臺北市○○區○○路八九號前停等紅燈時，適有
      乙○○駕駛車牌號碼三Ｂ∣八二九八號自小客車搭載丙○○，行駛在甲○○後
      方，乙○○因認甲○○占用右轉車道，阻礙其依燈號右轉，遂鳴按喇叭，甲○○聽聞後心生不滿，旋即下車走至三Ｂ∣八二九八號自小客車駕駛座，徒手用
      力拍打車窗玻璃，喝令駕駛人乙○○下車，乙○○因唯恐車窗玻璃遭毀損，便
      搖下車窗，被告竟乘機拉扯乙○○頭髮，以此強暴方式致使乙○○不得不下車
      ，而行無義務之事，因認被告涉有刑法第三百零四條前段之強制罪嫌云云。
（二）公訴人認被告涉犯強制罪嫌，無非係以被害人乙○○之指述及證人丙○○之證
　　　詞為其主要論據。訊據被告甲○○，固坦承以手拍打三Ｂ∣八二九八號自用小
　　　客車車窗之行為，然堅詞否認有拉扯乙○○之頭髮之犯行或以用力拍打車窗玻
　　　璃方式，欲迫使乙○○下車之犯意，辯稱：乙○○係主動下車和伊理論等語。
（三）經查：
　１、被害人乙○○於警局初詢時指述：因被告徒手拉扯伊頭髮，伊迫於無奈而下車
　　　等語（見偵卷第十九頁）；嗣於偵查中、原審及本院審理時，則改證稱：被告
　　　拉扯伊頭髮，伊便趕緊搖上車窗，因被告又繼續捶打車窗，伊擔心車窗會破只
　　　好下車等語（見偵卷第二十九頁、原審刑卷審理筆錄、本院九十三年十一月十
　　　九日審判程序筆錄），核其先後所陳，究係因被告拉扯其頭髮，或因擔心被告
　　　用力敲打車窗將致玻璃破損始行下車乙節，指述不一，已難遽信為真實。
　２、至於證人丙○○於原審審理時，雖證稱：乙○○係擔心車窗玻璃遭被告敲破，
　　　始不得已下車云云（見原審審判筆錄），惟亦同時證稱：被害人乙○○當時並
　　　未表示擔心車窗破掉，被告敲打車窗玻璃後，伊表示這樣不行，乙○○便搖下
　　　車窗，乙○○之後又搖上車窗，被告有無再敲玻璃，伊不記得，但乙○○便下
　　　車等語在卷，顯見其所稱乙○○因被告敲打車窗而不得已下車云云，僅係其個
　　　人主觀推測之詞，無從採為不利被告認定之依據；至證人丙○○前於警局第一
　　　次詢問時初稱：因被告敲打車窗玻璃，伊便搖下車窗與之理論，因被告拉扯伊
　　　頭髮，伊便下車跟被告說要報警等語（見偵卷第十二頁），顯係表明因自己遭
　　　被告拉扯頭髮，乃下車與被告理論之旨，嗣於第二次警詢中翻異前詞，改稱：
　　　因友人（指乙○○）搖下車窗後遭被告拉扯頭髮，乙○○才迫無奈下車云云（
　　　見偵卷第十五頁），另指係友人乙○○遭被告拉扯頭髮在先，並因此迫於無奈
　　　而下車，核該陳述，非僅與其在第一次警詢中所稱係自己遭拉扯頭髮云云，出
　　　入甚大，亦與前開在本院審理時證述乙○○係因擔心車窗遭被告敲破，才不得
　　　不下車云云，亦有不符，是該等先後矛盾之詞，均無從信為真實。
　３、又本案行車糾紛肇始於被害人乙○○因不滿被告占用轉彎車道，而鳴按喇叭乙
　　　節，為被害人所不否認，被害人乙○○下車與被告理論，原屬事理之常，縱本
　　　案係被告拍打被害人之車窗在先，被害人下車在後，仍無法排除被害人在有同
　　　行友人陪伴之情況下，係因對被告占用其前方車道及拍打車窗之舉動心生不滿
　　　，乃決定下車與被告理論之可能，此由被害人到院自承於下車後，確與被告發
　　　生口角爭執乙情及證人即事後到場處理之員警溫德銘於偵查中證稱：二個女的
　　　（指乙○○、丙○○）比男的（指被告）還「恰」等語（見偵卷第四十六頁）
　　　，益徵明確，此外，被害人亦未能提出其遭被告拉扯頭髮而受傷之證明，以供
　　　本院查證，是本院無從僅憑被害人上開片面指述，及證人丙○○有瑕疵之證詞
　　　，即為被害人係受被告施以強暴手段而下車之認定。
　４、綜上，公訴人所指證據，尚無從使本院形成被告涉犯刑法強制罪之有罪確信，
　　　復查無其他積極證據可資證明被告犯行，不能證明被告犯罪，起訴書認被告此
　　　部分犯嫌，與前揭論罪科刑之傷害犯行間，有牽連犯之裁判上一罪關係，爰不
　　　另為無罪之諭知。
據上論斷，應依刑事訴訟法第三百六十九條第一項前段、第三百六十四條、第二百九
十九條第一項前段，刑法第二百七十七條第一項、第五十五條、第四十二條第二項前
段，罰金罰鍰提高標準條例第一條前段、第二條，判決如主文。
本案經檢察官呂丁旺到庭執行職務。
中　　　華　　　民　　　國　　九十三　　年　　 十一 　　月　　 三十 　　日
                              臺灣高等法院刑事第十庭
                                  審判長法  官  溫　耀　源
                                        法  官  周  政  達
                                        法  官  邱　同　印
右正本證明與原本無異。
不得上訴。
          　　　　　　　　　　　　　　　書記官  莊　昭　樹
中　　　華　　　民　　　國　　九十三　　年　　 十一 　　月　　 三十 　　日
附錄：本案論罪科刑法條全文
刑法第二百七十七條第一項
傷害人之身體或健康者，處三年以下有期徒刑、拘役或一千元以下罰金。
刑法第三百零四條第一項
以強暴、脅迫使人行無義務之事或妨害人行使權利者，處三年以下有期徒刑、拘役或
三百元以下罰金。
